【裁判字號】    99,聲,2478
【裁判日期】    990831
【裁判案由】    聲請具保停止羈押
【裁判全文】
臺灣高等法院刑事裁定                  99年度聲字第2478號
上  訴  人
即  被  告  甲○○
上列上訴人即被告因強盜等上訴案件（本院99年度上訴字第2720
號），聲請具保停止羈押，本院裁定如下：
    主  文
聲請駁回。
    理  由
一、聲請意旨略以：本件業經原審判決，怎會有串供、湮滅證據
    之嫌？被告從小由祖母帶大，現祖母高齡且失明、待產之未
    婚妻及將誕生之小孩均須被告扶養照料，被告絕無逃亡之念
    ，懇請鈞院准予被告具保停止羈押云云。
二、按法律規定羈押被告之要件，須基於維持刑事司法權之有效
    行使之重大公益要求，並符合比例原則，方得為之。且無罪
    推定原則除禁止對未經有罪判決確定之被告執行刑罰，亦禁
    止僅憑犯罪嫌疑即施予被告類似刑罰之措施，倘以重大犯罪
    嫌疑為羈押之唯一要件，即可能違背無罪推定原則。基於憲
    法保障人民身體自由之意旨，被告犯刑事訴訟法第101條第1
    項第3 款所示之罪，嫌疑重大者，且有相當理由認其有逃亡
    、湮滅、偽造、變造證據或勾串共犯或證人之虞，亦無不得
    羈押之情形，法院斟酌能否以命該被告具保、責付或限制住
    居等侵害較小之手段代替羈押後，仍認非予羈押，顯難進行
    追訴、審判或執行者，方得羈押，始符合憲法第8 條保障人
    民身體自由及第16條保障人民訴訟權之意旨，司法院釋字第
    665 號解釋著有明文。又重罪常伴有逃亡、滅證之高度可能
    ，係趨吉避凶、脫免刑責、不甘受罰之基本人性，倘一般正
    常之人，依其合理判斷，可認為該犯重罪嫌疑具有逃亡或滅
    證之相當或然率存在，即已該當「相當理由」之認定標準，
    不以達到充分可信或確定程度為必要。以量化為諭，若依客
    觀、正常之社會通念，認為其人已有超過50% 之逃亡、滅證
    可能性者，當可認為具有相當理由認為其有逃亡、滅證之虞
    （最高法院98年度台抗字第668號裁定意旨參照）。
三、經查，本件聲請人即被告甲○○涉犯加重竊盜、加重搶奪等
    罪，前經本院法官於民國（下同）99年8月6日開庭訊問後，
    認被告犯罪嫌疑重大，有刑事訴訟法101條第1項第3 款情形
    ，非予羈押，顯難進行審判或執行，因而裁定執行羈押至今
    。而被告所涉搶奪等犯行，業經原審於99年7月9日以99年度
    訴字第180號判處應執行有期徒刑4年4 月重刑在案，顯然犯
    罪嫌疑重大，衡諸被告因已受重刑之諭知，逃匿以規避審判
    程序進行及刑罰執行之可能性甚高，仍有相當理由認為其有
    逃亡之虞，若命被告具保、責付或限制住居等侵害較小之手
    段，均不足以確保審判或執行程序之順利進行，依本案訴訟
    進度，仍有繼續羈押被告之必要，被告辯稱並無逃亡之念云
    云，尚難採信。又本件未依刑事訴訟法101條第1項第2 款之
    理由裁定羈押被告，聲請意旨稱被告無串供、湮滅事證之虞
    云云，並非本件被告羈押所應審酌之原因事由。至被告請求
    返家照顧祖母、未婚妻及將誕生之小孩之云云，並非法定停
    止羈押事由，亦無可採。從而，本院以被告之羈押原因仍然
    存在，認有繼續羈押之必要，聲請意旨所提事由，並不符合
    法定具保停止羈押之要件，復審酌被告所涉各項情節，其羈
    押原因尚未消滅，所請具保停止羈押，自難准許，應予駁回
    。
中    華    民    國    99    年      8     月  31    日
                  刑事第三庭審判長法  官  陳博志
                                  法  官  陳德民
                                  法  官  劉興浪
以上正本證明與原本無異。
如不服本裁定，應於收受送達後五日內向本院提出抗告狀。
                                  書記官  王詩涵
中    華    民    國    99    年    9     月    1     日

司法院資訊處製作；財團法人民間司法改革基金會備份。
